【裁判字號】    90,簡上,36
【裁判日期】    901026
【裁判案由】    
【裁判全文】
臺灣臺北地方法院刑事判決                          九十年度簡上字第三六號
    上  訴  人
    即  被  告  甲○○
    選任辯護人  陳超凡律師
右列被告因違反公司法案件，不服本院臺北簡易庭，八十九年度北簡字第四一六號，
中華民國八十九年十二月三十日第一審判決（聲請簡易判決處刑案號：臺灣臺北地方
法院檢察署八十八年度偵字第二三七一二號），提起上訴，本院管轄第二審之合議庭
，認為應適用通常程序審判，自為第一審判決如左：
    主  文
原判決撤銷。
甲○○無罪。
    理  由
一、公訴意旨略以：被告甲○○係設在臺北市○○路○段九一巷三一號一樓及地下一
    樓「木偶葡國餐廳有限公司」（以下簡稱「木偶餐廳公司」）之負責人，明知木
    偶餐廳公司登記所營事業項目僅有餐廳業、食品飲料零售業，不包含飲酒店業務
    ，仍自八十八年十月間起，未經核准，擅自在上址經營登記範圍以外之飲酒店業
    務，迄八十八年十月六日二十一時三十分許，被警查獲，因認被告涉有違反公司
    法第十五條第三項、第一項經營登記範圍以外業務之罪嫌。
二、按刑事訴訟法第四百四十九條第三項規定，無罪判決不得適用簡易程序判決，本
    院著準用同法第三百六十九條第二項規定，改由本院管轄之合議庭自為第一審判
    決，合先敘明。再按犯罪事實應依證據認定之，無證據不得推定其犯罪事實。又
    不能證明被告犯罪者，應諭知無罪之判決。刑事訴訟法第一百五十四條、第三百
    零一條第一項分別定有明文。又按，違反公司法第十五條第一項「公司不得經營
    登記範圍以外之業務」之規定，就「餐廳業」而言，係從事中西各式餐食供應點
    叫後立即在現場食用之行業。其供應用餐顧客飲酒服務，尚無超出所營事業登記
    範圍，惟如另單獨規劃一區域，對顧客供應各類調酒，而未提供餐食服務，則其
    經營業務型態，仍屬「飲酒店業」，反之，未特別將顧客予以區隔，且以經營餐
    廳業務為主，則尚難認定超出所營事業登記範圍，亦有經濟部商業司九十年七月
    二十七日經（九０）商六字第０九二一六二九六０號函覆意旨可參。
三、訊據被告固自承確係前開木偶餐廳公司之負責人，且該餐廳公司登記所營事業項
    目僅有餐廳業、食品飲料零售業，不包含飲酒店業務等事實，惟否認有何公訴意
    旨所稱未經核准，擅自在上址經營登記範圍以外之飲酒店業務，並辯稱：（一）
    木偶餐廳公司販售少許酒類，僅係迎合葡式用餐習慣；（二）該餐廳並未單獨、
    特別規劃一區域對顧客供應各類調酒，亦未特別將顧客予以區隔等語。
四、經查：本件公訴意旨認被告涉有違反公司法之犯行，無非以：（一）本件有臺北
    市政府警察局之檢查紀錄表可稽，且案發現場設置酒櫃，陳列各式酒類，擺放現
    場伴唱設備，並有吧檯供客人點單點調酒；（二）上訴人出資達十分之一，且對
    木偶餐廳公司僱用員工、現場裝潢情形、經營方式、每日營收等事實均瞭若指掌
    等語，為其論據。惟查：（一）參諸現場照片雖有設置酒櫃，陳列各式酒類，擺
    放現場伴唱設備，並有吧檯供客人點單點調酒情形，但並未單獨規劃一區域，對
    顧客供應各類調酒，且確有提供餐食服務（見偵查卷宗第二七頁所附現場照三幀
    ，及本院第二審案件卷宗所附九十年三月二十日訊問筆錄後附現場照片五幀），
    則其經營業務型態，即非屬於「飲酒店業」之業務，本件公訴意旨所指犯罪現場
    既未特別將顧客予以區隔，且以經營餐廳業務為主，則尚難認定超出所營事業登
    記範圍，有前揭經濟部商業司九十年七月二十七日經（九０）商六字第０九二一
    六二九六０號函覆意旨可參；（二）又經本院傳喚前木偶餐廳公司總經理即證人
    乙○○到庭證稱案發現場「一樓三十幾坪，地下室一百四十幾坪，總面積一百八
    十幾坪，廚房在地下室佔了三分之一到四分之一，面積大約四十坪左右。」「櫃
    台在結帳櫃台旁邊佔二、三坪，旁邊是櫃台，處理咖啡、紅茶、啤酒、紅白酒的
    地方，我們是中菜西吃，有準備給客人佐餐用的酒。」「我們以餐為主，餐佔百
    分之八十五到八十七，飲料佔百分之十一、十二，其中紅白酒、啤酒佔百分之五
    、六。」等語，並有上訴人所提出木偶餐廳公司在現場提供之菜單、雞尾酒目錄
    等證物可查，其證詞可堪採信；（三）本院另傳喚現場查察警員即證人張國書到
    庭結稱本件現場應該是餐廳兼賣酒，吧台特別隔出來的情形，應該沒有，都在同
    一空間等語（見本院九十年八月七日訊問筆錄），更足認定，本件木偶餐廳公司
    在現場並未特別將顧客予以區隔，且以經營餐廳業務為主，依照前揭經濟部商業
    司九十年七月二十七日經（九０）商六字第０九二一六二九六０號函覆意旨，應
    認本件並未違法經營「飲酒店業」之業務。此外，復查無其他積極事證，足資證
    明上訴人確有公訴意旨所指之犯行，不能證明被告犯罪，從而本院自應將原判決
    撤銷，並為無罪判決之諭知。
據上論斷，應依刑事訴訟法第四百五十五條之一第一項、第三項、第四百五十二條、
第三百六十九條第一項前段、第二項、第三百六十四條、第三百零一條第一項，判決
如主文。
本案經檢察官田炳麟到庭執行職務
中      華      民      國    九十      年      十      月    二十六    日
        臺灣臺北地方法院刑事第六庭
                                        審判長法  官  劉慧芬
                                              法  官  吳秋宏
                                              法  官  黃程暉
右正本證明與原本無異。
如不服本判決得於判決送達後十日內向本院提出上訴狀。
                                              書記官  張華瓊
中      華      民      國    九十      年      十      月    二十六    日


司法院資訊處製作；財團法人民間司法改革基金會備份。
